臺灣高等法院刑事判決
108年度上訴字第3822號
上  訴  人  
即  被  告  賴毅勳


選任辯護人  趙培宏律師
            邱任晟律師
上列上訴人即被告因違反毒品危害防制條例案件，不服臺灣臺北
地方法院107年度訴字第531號，中華民國108年10月29日第一審
判決（起訴案號：臺灣臺北地方檢察署107年度偵字第14019、15
875號），提起上訴，本院判決如下：
    主  文
原判決關於附表一編號1所示之罪暨執行刑及沒收部分均撤銷。
賴毅勳犯如附表一編號1所示之罪，處如附表一編號1所示之刑。
其他上訴駁回。
上開撤銷改判及上訴駁回所處之刑，應執行有期徒刑肆年。
扣案如附表二編號一所示之物沒收銷燬；附表二編號三至五所示
之物均沒收。未扣案販賣第二級毒品所得新臺幣貳仟元沒收，如
全部或一部不能沒收或不宜執行沒收時，追徵其價額。
    事  實
一、賴毅勳知悉MDMA（即搖頭丸）係毒品危害防制條例第2條第2
    項第2款所規定之第二級毒品，不得持有及販賣，竟意圖營
    利，基於販賣MDMA之犯意，利用如附表二編號5之手機以網
    路連結至臉書通訊軟體，以暱稱「00000 000」與徐家文互
    相聯繫，徐家文於民國107年4月12日15時49分許，與賴毅勳
    聯絡購買MDMA事宜後，賴毅勳於同日16時19分許，在其臺北
    市○○區○○○路0段00號00樓之00居所內，交付徐家文MDMA4顆
    ，並收取新臺幣（下同）2,000元。
二、賴毅勳明知甲基安非他命為毒品危害防制條例第2條第2項第
    2款所規定之第二級毒品，不得持有及販賣，竟意圖營利，
    基於販賣甲基安非他命之犯意，於107年5月23日某時許，在
    臺北市○○區○○路00巷0號薆悅精品旅館內，以1萬3,000元之
    價格，向方秋藤販入甲基安非他命共25包（如附表二編號1
    ，總驗餘淨重44.9051公克、總純質淨重44.0857公克），並
    伺機出售牟利，然尚未及售出即於同年6月4日18時30分許，
    經警員於賴毅勳上開臺北市○○區○○○路居所查獲而未遂，並
    扣得如附表二、三之物，始悉上情。
三、嗣賴毅勳遭查獲後，即向警方供出甲基安非他命來源為方秋
    藤（即綽號「○○-○」之人），使警方得於107年6月4日對方
    秋藤執行盤查，並於同年月5日以方秋藤涉嫌販賣甲基安非
    他命移送臺灣臺北地方檢察署偵辦，並經該署檢察官提起公
    訴。
四、案經臺北市政府警察局萬華分局報告臺灣臺北地方檢察署檢
    察官偵查起訴。
    理  由
壹、證據能力：
    按被告以外之人於審判外之言詞或書面陳述，除法律有規定
    者外，不得作為證據。被告以外之人於審判外之陳述，雖不
    符同法第159條之1至第159條之4之規定，而經當事人於審判
    程式同意作為證據，法院審酌該言詞陳述或書面陳述作成時
    之情況，認為適當者，亦得為證據；當事人、代理人或辯護
    人於法院調查證據時，知有第159條第1項不得為證據之情形
    ，而未於言詞辯論終結前聲明異議者，視為有前項之同意，
    刑事訴訟法第159條第1項、第159條之5第1項、第2項分別定
    有明文。查本案下述據以認定上訴人即被告賴毅勳犯罪之供
    述證據，檢察官、被告及其辯護人於本院審理時均未爭執其
    證據能力，且迄於言詞辯論終結前均未聲明異議，復經審酌
    該等言詞陳述或書面作成時之情況並無違法、不當或顯不可
    信之狀況，依刑事訴訟法第159條之5第2項之規定，均有證
    據能力；又本案認定事實之其餘非供述證據，並無證據證明
    係公務員違背法定程式所取得，依同法第158條之4反面解釋
    ，亦均有證據能力，合先敘明。
貳、認定犯罪事實所憑之證據及理由：
一、關於事實一部分：
  ㈠訊據被告賴毅勳固坦承有販賣MDMA4顆予徐家文之犯行，惟辯
    稱：伊是107年5月中旬向方秋藤購得MDMA後始賣給徐家文，
    販賣時間應是在5月間等語（見本院卷第39、74、104頁）。
    經查：
  ⒈證人徐家文於警詢及偵訊中證稱：伊曾向被告購買MDMA，107
    年4月12日與被告之臉書對話是要向被告購買MDMA，同日即
    在被告○○○路住處購得MDMA4顆，並給付被告2,000元等語（
    見偵字第14019號卷第130-132、141、142頁）。又依卷附被
    告與徐家文之臉書對話紀錄，徐家文於107年4月12日15時49
    分以臉書通訊軟體傳送訊息詢問被告「今天拿的到嗎」、「
    要10個」、「如果有的話能給我個消息了嗎？」，被告便回
    答「目前只有4個」、「你要嗎」，徐家文即表示「要」，
    並詢問被告「那4個多少」，被告答稱「2000」、「因為我
    就是拿2000」，雖徐家文向被告抱怨稱「超少的」，惟同時
    向被告稱「000004個都給我」，並詢問「你何時方便拿」、
    「你住那（哪）裡」，被告即答應徐家文並稱「我在家」、
    「你要來拿嗎」、「○○○路0段00」、「○○旁」，嗣於同日16
    時19分，徐家文告知被告「到了喔」，被告即回應「00樓」
    等情（見偵字第14019號卷第63-75頁），可見上開臉書通訊
    軟體對話內容與證人徐家文前揭證述之交易經過一致，堪認
    其上開證言非虛。再衡之徐家文於107年5月14日為萬華分局
    查獲持有「甲基安非他命」2包乙節，有萬華分局107年5月1
    5日北市警萬分刑字第10731795900號刑事案件報告書、自願
    受搜索同意書、萬華分局搜索扣押筆錄、扣押物品目錄表、
    現場查獲照片、交通部民用航空局航空醫務中心107年6月11
    日航藥鑑字第0000000號毒品鑑定書可憑（見偵字第12344號
    卷第3-5、39-45、49、50、121-124頁），則徐家文於107年
    5月14日係為警查獲持有「甲基安非他命」，然其於107年5
    月15日警詢時乃指證曾向被告購買「MDMA」，可見徐家文並
    無因供出「MDMA」來源而獲減刑之誘因，另徐家文於萬華分
    局查獲後2日即同年月16日為新北市政府警察局蘆洲分局查
    獲持有第二級毒品伽瑪羥基丁酸（GHB）即液態搖頭丸2瓶，
    有蘆洲分局107年5月16日新北警蘆刑字第1073494378號刑事
    案件報告書、搜索扣押筆錄、扣押物品目錄表、內政部警政
    署刑事警察局107年6月5日刑鑑字第0000000000號鑑定書在
    卷可考（見偵字第12455號卷第3、4、59-67、175-176頁）
    ，而徐家文於107年5月16日警詢中係證稱扣案液態搖頭丸2
    瓶係來自於「鎮哥」（見偵字12455卷第12頁），則徐家文
    於同年月14日已為萬華分局查獲，僅經後2日即同年月16日
    又為蘆洲分局查獲，倘徐家文欲誣陷被告，應將持有之液態
    搖頭丸來源指向被告，惟徐家文卻證稱係來自於「鎮哥」，
    益徵徐家文並無誣陷被告，是證人徐家文上開警詢及偵訊之
    證述，應屬可採。
  ⒉參以被告於107年6月5日警詢、同年7月5日偵訊中均自白稱「
    徐家文於107年4月12日15時49分許以臉書通訊軟體向我購買
    MDMA4顆，並於同日前往我位於○○○路住處，我交付MDMA4顆
    給徐家文，並向其收取2,000元」（見偵字第14019號卷第18
    、19、160、161頁）；於107年9月21日、同年10月26日原審
    準備程序亦供稱：「對檢察官起訴之犯罪事實（即事實一）
    承認犯罪」（見原審卷二第32、170頁），此核與證人徐家
    文上開所述亦相一致，足認被告上開任意性自白與事實相符
    ，應堪採信。
  ⒊按買賣毒品係我國法律所禁止之犯罪行為，此為國人所知悉
    ，我國查緝販賣毒品執法甚嚴，依所販賣之毒品種類，法定
    刑定為死刑、無期徒刑或7年以上有期徒刑，處罰不得謂不
    重，販賣毒品既係違法重罪行為，當非可公然為之，而每次
    買賣之價量，可能隨時依雙方關係深淺、資力、需求量及對
    行情之認知、來源是否充裕、查緝是否嚴謹、購買者被查獲
    時供述購買對象之可能風險之評估等情形，而異其標準，非
    可一概而論，除被告坦承犯行或價量俱臻明確外，難察得實
    情，依照常理，苟無利可圖，應無甘冒被查緝法辦重刑之危
    險，平白無端從事販毒之交易，是以有償販賣毒品者，除非
    另有反證，證明其出於非營利之意思而為，概皆可認其係出
    於營利之意而為（最高法院100年度台上字第5078號判決參
    照）。觀諸被告與徐家文間臉書通訊軟體對話紀錄（見偵字
    第14019號卷第63-75頁），徐家文於107年4月12日15時49分
    向被告洽詢購買MDMA，被告於對話後不到1小時內（即同日1
    6時19分許）即將MDMA交付徐家文，足證被告非因徐家文所
    託始購買MDMA，其早已備有MDMA以供販賣，且徐家文與被告
    為朋友關係等情，業據證人徐家文供證在卷（見偵字第1401
    9號卷第130、141頁、原審卷二第500頁），彼此並無特殊親
    誼關係，若非無利可圖，被告當無甘冒遭查緝之風險而為販
    賣毒品，是其有從中賺取利益之意圖，亦堪認定。
  ⒋被告雖以前詞置辯，惟所辯有下列矛盾反覆，且與卷證及事
    理不合之處，均無可採：
  ⑴被告雖於原審、本院審理時翻異前詞改稱：107年4月是徐家
    文向我購買保健食品，同年5月才販賣MDMA予徐家文云云，
    惟此與其上開警詢、偵訊及原審準備程序自白明顯不符，已
    難遽信。且被告自為警查獲時起，歷經警詢、偵訊及原審數
    次準備程序，均陳稱MDMA係107年4月12日交付徐家文，107
    年5月後始向方秋藤購入毒品等語，惟被告於107年6月5日即
    知悉其甲基安非他命之來源方秋藤已為警查獲（見偵字第14
    019號卷第15、16頁），至108年1月18日原審準備程序翻供
    時止，長達半年期間，被告竟未確認其與徐家文交易MDMA之
    時點為何，顯與常情不符；又觀諸被告107年7月5日偵訊筆
    錄，檢察官已先與被告確認其與徐家文之臉書對話時間係在
    「107年4月12日」，被告亦明確表示在「107年4月12日」有
    交付4顆MDMA予徐家文（見偵字第14019號卷第160頁），足
    見被告已知其與徐家文臉書交談及交付MDMA之時間為「107
    年4月12日」無訛。另經原審質之何以對於交付MDMA予徐家
    文之時點說詞反覆，被告並未提出合理解釋，僅答以「我沒
    有記清楚賣MDMA給徐家文的時間，是在審理中慢慢回想比對
    對話紀錄才想起來」（見原審卷二第571頁），益見其事後
    稱107年4月12日未販賣MDMA之說，無非係欲藉此串聯證人方
    秋藤之說詞，以獲邀減刑或判較輕罪名之飾詞，自難採信。
  ⑵證人徐家文於原審中雖翻異前詞，改稱其於107年4月12日係
    向被告購買保健食品，而非MDMA云云，然其此部分所證，難
    為有利被告之認定：
  ①就其向被告購買保健食品之經過乙節，證人徐家文所證顯與
    被告辯解不符：
    證人徐家文於原審中證述：「107年4月12日是向被告買4顆
    壯陽藥」、「當天我有拿到1個夾鏈袋，內裝膠囊及藥錠各2
    個，我有給被告壯陽藥之對價2,000元」、「被告並未在107
    年5月間賣MDMA給我」、「我向被告購買的壯陽藥的裝法與M
    DMA的裝法相似，並非係一排之形式」（見原審卷二第492、
    494、499、501頁），核與被告所辯「我是在107年5月中賣M
    DMA給徐家文」、「107年4月12日我交付徐家文的保健食品
    ，其1盒內有6片，1片內含10顆，共6片60顆，我係以一片10
    顆，4片共40顆賣給徐家文」等（見原審卷二第480、481頁
    ），就被告交付保健食品之包裝、外觀及數量均明顯有出入
    ，亦與證人徐家文上開警詢、偵訊所述前後矛盾（見偵字第
    14019號卷第130-132、141、142頁）。
  ②就其向被告購買保健食品及MDMA之經過，證人徐家文所證亦
    前後不一：
    證人徐家文於原審先證稱：「向被告購買MDMA之次數僅1次
    ，購買4至5顆」、「有向被告買過壯陽藥2次，價格約5,000
    元不等」（見原審卷二第490-492頁），後又證述：「有向
    被告購買MDMA2次，每次僅買1或2顆」、「107年4月12日當
    天是向被告買4顆壯陽藥，價錢是2,000元」（見原審卷二第
    494-496頁），則徐家文於原審中就其向被告購買MDMA及保
    健食品（即壯陽藥）之次數、數量及價格前後供述不一，倘
    所述為真，自無前後明顯歧異之情形，又反觀徐家文上開於
    警詢及偵訊所證（見偵字第14019號卷第130-132、141、142
    頁），就其向被告購買MDMA之經過、數量及對上開臉書對話
    紀錄之說明互核一致，益徵證人徐家文於原審所證不足採信
    。
  ③就證人徐家文供出被告為其MDMA來源之動機：
    證人徐家文雖於原審中證稱：我是為了要減刑才把向被告購
    買壯陽藥的臉書對話紀錄說成購買MDMA云云（見原審卷二第
    494頁），惟依徐家文於107年5月15日警詢所述：扣案之甲
    基安非他命係向「鎮哥」所購買，亦有向手機內綽號「毅勳
    」之男子（即被告）購買MDMA，被告有一直詢問我是否需要
    安非他命等語（見原審卷二第328頁），而徐家文於107年5
    月14日係經萬華分局查獲持有「甲基安非他命」，並非「MD
    MA」，毒品種類不同，已如前述，是徐家文並無因誣陷被告
    而獲有減刑之刑益，其於原審所稱係為減刑始誣陷被告云云
    ，實無足採。
  ④綜上，證人徐家文於原審中翻異前詞，所為於107年4月12日
    係向被告購買保健食品而非MDMA之證詞，顯係附和被告之語
    ，要難遽信。
  ⑶至辯護人雖提出被告與徐家文自107年4月25日起至同年5月23
    日之臉書對話紀錄，以證明107年4月12日被告並未交付MDMA
    予徐家文（見原審卷二第307-317頁），惟觀諸上開對話紀
    錄內容，均未提及交易MDMA之事，實難僅以被告有向徐家文
    表示「所以有要嗎」即認定2人欲交易MDMA，故依前揭臉書
    對話紀錄，尚無從為被告有利之認定。
  ⑷至被告於原審雖辯稱：伊販賣給徐家文的MDMA，即係以2,000
    元向方秋藤購入，並未從中獲利，應無販賣營利之意圖云云
    ，惟方秋藤自107年5月間始販賣毒品予被告等情，業據被告
    供明在卷（見偵字第14019號卷第19頁），核與證人方秋藤
    於警詢、原審中證述相符（見原審卷二第380、483頁），惟
    被告販賣MDMA予徐家文之時點係於107年4月12日，已如前述
    ，足認其MDMA之來源非方秋藤，從而，縱依方秋藤所證，被
    告於107年5月間係以2,000元向其購入MDMA4顆，亦無從因此
    即推認本件被告於同年4月12日販賣MDMA予徐家文並未從中
    獲利，是被告於原審辯稱其無營利意圖云云，亦無可採。
  ㈡綜上所述，被告就事實一之販賣第二級毒品既遂犯行事證明
    確，應依法論科。
二、關於事實二部分：
  ㈠上揭事實二部分，業據被告於原審及本院審理時均坦承不諱
    （見原審卷二第568頁、本院卷第74、104頁），核與證人即
    毒品賣家方秋藤於警詢、偵訊及原審中證述相符（見偵字第
    14019號卷第81、88頁、原審卷二第238、380-382頁），並
    有扣案如附表二編號1、3、4所示之物、被告與方秋藤LINE
    對話紀錄可憑（見偵字第14019號卷第31-41、175-183頁）
    ，又如附表二編號1所示之物，經鑑定後含有甲基安非他命
    成分，且甲基安非他命總純質淨重逾20公克，有交通部民用
    航空局航空醫務中心107年7月4日航藥鑑字第0000000號、第
    00000000號毒品鑑定書在卷可考（見偵字第14019號卷第169
    -172頁），足認被告上開任意性自白與事實相符，堪以採信
    。
  ㈡又被告亦供承購入附表二編號1之毒品時即有販賣以牟利之意
    （見原審卷二第262頁），是其此部分所為販賣毒品未遂犯
    行，有營利之意圖，應可認定。從而，被告就事實二之販賣
    毒品未遂犯行事證明確，應依法論科。
參、論罪：
一、就事實一部分：
    核被告此部分所為，係犯毒品危害防制條例第4條第2項之販
    賣第二級毒品罪。被告於販賣行為前持有第二級毒品之低度
    行為，為販賣之高度行為所吸收，不另論罪。
二、就事實二部分
  ㈠按刑罰法律所規定之販賣罪，類皆為⑴意圖營利而販入，⑵意
    圖營利而販入並賣出，⑶基於販入以外之其他原因而持有，
    嗣意圖營利而賣出等類型。從行為階段理論立場，意圖營利
    而販入，即為前述⑴、⑵販賣罪之著手，至於⑶之情形，則以
    另行起意販賣，向外求售或供買方看貨或與之議價時，或其
    他實行犯意之行為者，為其罪之著手（最高法院105年度台
    上字第532號判決意旨參照）。
  ㈡核被告此部分所為，係犯毒品危害防制條例第4條第6項、第2
    項之販賣第二級毒品未遂罪。其持有純質淨重20公克以上甲
    基安非他命之低度行為，為其販賣之高度行為所吸收，不另
    論罪。起訴書雖認被告所為該當毒品危害防制條例第5條第2
    項之意圖販賣而持有第二級毒品罪，惟被告係意圖營利而向
    方秋藤販入上開毒品，揆諸前揭最高法院判決意旨，其所為
    自該當於販賣第二級毒品未遂罪，起訴法條容有誤會，惟業
    經公訴檢察官當庭更正（見原審卷二第262頁），自無庸再
    予變更起訴法條，附此敘明。
三、被告就上揭事實一、二犯行之犯意各別，行為互殊，應分論
    併罰。
四、刑之減輕事由：
  ㈠就事實一部分：
  ⒈關於毒品危害防制條例第17條第2項規定：
    按犯毒品危害防制條例第4條至第8條之罪，於偵查及審判中
    均自白者，減輕其刑，毒品危害防制條例第17條第2項定有
    明文。所謂自白，係指偵查及審判中均有自白犯罪而言，故
    僅須被告於偵、審中均曾經自白，即得認有該條項之適用，
    不以始終承認為必要（最高法院99年度台上字第7665號判決
    意旨參照）。又該減輕其刑規定，係為鼓勵是類犯罪行為人
    自白、悔過，並期訴訟經濟、節約司法資源而設。一般而言
    ，固須於偵查及審判中皆行自白，始有適用，缺一不可。但
    所謂「自白」，係指被告（或犯罪嫌疑人）承認自己全部或
    主要犯罪事實之謂。其承認犯罪事實之方式，並不以出於主
    動為必要，即經由偵、審機關之推究訊問而被動承認，亦屬
    自白（最高法院100年度台上字第5082號判決意旨參照）。
    經查，被告雖於原審及本院審理時辯稱此部分販賣毒品之時
    間係107年5月間云云，然其前於107年6月5日警詢及107年9
    月21日、同年10月26日原審準備程序時均曾自白在案（見偵
    字第14019號卷第18、19頁、原審卷二第32、170頁），揆諸
    前揭說明，被告販賣毒品既遂犯行，應依毒品危害防制條例
    第17條第2項減輕其刑。
  ⒉關於毒品危害防制條例第17條第1項規定：
    辯護人雖主張被告此部分犯行因供出毒品來源方秋藤，應依
    毒品危害防制條例第17條第1項減輕其刑云云，惟被告販賣
    毒品予徐家文之時間為107年4月12日，被告於同年5月間始
    有向方秋藤購買毒品，已如前述，足認其此部分販賣毒品之
    來源並非方秋藤，與該條例第17條第1項減刑之要件不合，
    辯護人此部分主張，尚非可採。
  ㈡就事實二部分：
  ⒈關於未遂犯：
    被告未及賣出上開甲基安非他命即為警查獲，為未遂犯，其
    危害及惡性較既遂犯輕，爰依刑法第25條第2項減輕其刑。
  ⒉關於毒品危害防制條例第17條第1項規定：
  ⑴按毒品危害防制條例第17條第1項規定「犯第4條至第8條、第
    10條或第11條之罪，供出毒品來源，因而查獲其他正犯或共
    犯者，減輕或免除其刑」，所稱「毒品來源」，係指被告原
    持有供己犯該條項所列之罪，其毒品源自何人之謂。故其所
    犯倘係販賣毒品罪，則供出之毒品來源，自須係本案所販賣
    毒品之來源，始有適用之餘地。而所稱「因而查獲」，係指
    被告翔實供出毒品來源之具體事證，因而使有偵查（或調查
    ）犯罪職權之公務員知悉而對之發動偵查（或調查），並因
    而查獲（最高法院104年度台上字第3536號判決意旨參照）
    。
  ⑵查本件被告遭查獲後，即向警方供出其甲基安非他命來源為
    方秋藤（即綽號「○○-○」之人），使警方得於107年6月4日
    對方秋藤執行盤查，並於同年月5日以方秋藤涉嫌販賣甲基
    安非他命移送臺灣臺北地方檢察署偵辦，並經該署檢察官提
    起公訴，由原審以107年度訴字第516號判決分別判處有期徒
    刑2年、2年、2年2月等情，有被告107年6月5日警詢筆錄、
    臺北市政府警察局萬華分局107年10月5日以北市警萬分刑字
    第1076009434號函暨所附方秋藤刑事案件移送書、方秋藤之
    警詢、偵查筆錄、前揭起訴書、判決書及本院被告前案紀錄
    表等資料在卷可按（見偵字第14019號卷第15、16頁、原審
    卷二第35-49、69、175-215、228-233、343-356頁）。是被
    告犯後確有供出此部分犯行之毒品來源，並因而查獲正犯即
    方秋藤，核與毒品危害防制條例第17條第1項規定相符，故
    就其所為事實二之犯行應依上開規定減輕其刑，並依法遞減
    輕其刑。
  ㈢關於刑法第59條減刑規定之適用：
    按刑法第59條之規定，犯罪之情狀顯可憫恕，認科以最低度
    刑仍嫌過重者，得酌量減輕其刑，同法第57條規定，科刑時
    應審酌一切情狀，為科刑重輕之標準，於裁判上酌減其刑時
    ，應就犯罪一切情狀（包括刑法第57條所列舉之10款事項）
    ，予以全盤考量，審酌其犯罪有無可憫恕之事由，以為判斷
    。故適用第59條酌量減輕其刑時，並不排除第57條所列舉10
    款事由之審酌，惟其程度應達於確可憫恕，始可予以酌減（
    最高法院70年度第6次刑事庭會議決議可資參照）。而毒品
    危害防制條例第4條第2項販賣第二級毒品之法定刑度為無期
    徒刑、7年以上有期徒刑，然同為販賣第二級毒品之人，其
    原因動機不一，犯罪情節未必盡同，或有大盤毒梟者，亦有
    中、小盤之分，其販賣行為所造成危害社會之程度自屬有異
    ，法律科處此類犯罪，卻同為無期徒刑或7年以上有期徒刑
    ，不可謂不重。於此情形，自非不可依客觀之犯行與主觀之
    惡性二者加以考量其情狀，是否有可憫恕之處，適用刑法第
    59條之規定酌量減輕其刑，期使個案裁判之量刑，能斟酌至
    當，符合比例原則。查本件被告販賣第二級毒品既遂犯行，
    戕害國民健康，助長施用毒品惡習，其行為雖屬不該，然被
    告販賣毒品之對象僅徐家文1人、該次交易金額為2,000元，
    其惡性及犯罪情節較諸大盤毒梟鉅額高價謀利之交易模式多
    所差異，對社會危害之程度相對較輕，而販賣第二級毒品之
    最輕法定本刑為7年以上有期徒刑，衡酌被告之犯罪情節，
    認縱依毒品危害防制條例第17條第2項規定減輕其刑後科以
    最低法定刑度3年6月，仍嫌過重，不無情輕法重而尚堪憫恕
    之情形，爰就被告所為事實一犯行部分，依刑法第59條規定
    酌減其刑，並依法遞減之。至被告所為事實二之販賣甲基安
    非他命未遂犯行部分，業已依刑法第25條第2項減輕其刑，
    再依毒品危害防制條例第17條第1項規定遞減其刑，最低法
    定刑度已大幅降低，衡酌被告此部分經扣案之第二級毒品甲
    基安非他命共25包，總純質淨重達44.0857公克，對社會治
    安仍造成相當危害，依其犯罪情節，尚難謂此部分犯行有何
    宣告法定最低刑度猶嫌過重，而可資憫恕之情，自無刑法第
    59條適用之餘地，併予指明。
肆、撤銷改判（即附表一編號1所示）部分：
一、原審就附表一編號1即事實一所示部分對被告論罪科刑，固
    非無見，惟查：⒈被告就事實一部分，應有刑法第59條酌減
    其刑規定之適用，原審對此未為審酌適用，尚有未洽；⒉附
    表二編號2所示之扣案玻璃球吸食器1組，其上固含有殘餘之
    甲基安非他命，有民航局107年6月15日航藥鑑字第0000000
    號毒品鑑定書在卷可考（見偵字第14019號卷第153頁），然
    依被告於偵訊及本院審理時均供稱該吸食器係供自己施用毒
    品所用（見偵字第14019號卷第110頁、本院卷第101頁），
    復無事證足認與本件被告所犯販賣第二級毒品犯行有何關連
    ，原審逕予宣告沒收銷燬，亦有不當（詳後述沒收部分）
    。被告上訴意旨就事實一犯行請求適用刑法第59條予以從輕
    量刑部分，尚非無理由，且原判決有上開可議之處，自應由
    本院將原判決關於附表一編號1所示之罪暨執行刑及沒收部
    分均予以撤銷改判。
二、爰以行為人責任為基礎，審酌被告無犯罪前科、素行尚佳，
    有本院被告前案紀錄表，竟不思以正途賺取財物，販賣毒品
    營利，助長施用毒品行為更形氾濫，侵害他人生命、身體法
    益，更危害社會國家之健全發展，然販毒對象僅1人、所得
    為2,000元，販毒規模及所生危害尚屬有限，兼衡其雖曾於
    警詢及原審準備程序中自白其販毒既遂犯行，於原審審理時
    復否認犯行之犯後態度，以及犯罪動機、目的、手段智識程
    度、家庭生活狀況等一切情狀，就附表一編號1所示之罪，
    量處有期徒刑3年，並與下述上訴駁回（即附表一編號2所示
    ）部分所處之刑，定其應執行刑為有期徒刑4年，以資懲儆
    。
伍、上訴駁回（即附表一編號2所示）部分：
一、原審以被告就附表一編號2即事實二所示部分犯罪明確，而
    適用毒品危害防制條例第4條第2項、第6項、第17條第1項、
    刑法第11條、第25條第2項之規定，並說明審酌被告無犯罪
    前科，其販入甲基安非他命伺機出售以營利，惟不及賣出即
    為警查獲而未遂，且持有甲基安非他命純質淨重達44.0857
    公克之多，又犯後供出毒品來源，使警方因而查獲方秋藤，
    有助於犯罪之追查及擴大防制毒品之成效，暨被告於原審自
    白其販毒未遂之犯行等一切情狀，量處有期徒刑1年6月。核
    其認事用法，尚無違誤，量刑亦屬妥適。
二、被告上訴意旨雖請求依刑法第59條予以減輕其刑云云，惟按
    犯罪之情狀顯可憫恕，認科以最低度刑仍嫌過重者，得酌量
    減輕其刑，刑法第59條固定有明文。惟此酌量減輕其刑，必
    須犯罪另有特殊之原因與環境，在客觀上足以引起一般同情
    ，縱宣告法定最低度刑，猶嫌過重者，始有其適用。經查，
    被告所涉販賣第二級毒品未遂罪，所為不惟危害國民健康，
    影響社會風氣，係助長毒品流通之嚴重不法行為，客觀上實
    未見被告就前開犯行有何犯罪之特殊原因與環境，其情節並
    無顯可憫恕之處，業經本院說明如上，自無依刑法第59條規
    定予以酌減其刑之餘地，是被告就此部分之上訴，並無理由
    ，應予駁回。
陸、沒收部分：
一、扣案如附表二編號1所示白色透明晶體25包，檢出含有甲基
    安非他命成分，已如前述，是不問屬於犯人與否，應依毒品
    危害防制條例第18條第1項前段之規定，宣告沒收銷燬（惟
    鑑驗耗用之毒品既已滅失，自毋庸宣告沒收銷燬）。至盛裝
    上開毒品之包裝袋，因沾黏毒品與之附合、無法析離，自應
    併予沒收銷燬。
二、附表二編號3、4所示之分裝袋及電子磅秤，均為被告所有、
    預備供事實二犯罪所用之物，業據被告供陳在卷（見偵字第
    14019號卷第110頁、原審卷二第572頁），依刑法第38條第2
    項規定，宣告沒收。
三、扣案如附表二編號5所示之手機，係被告所有、供事實一犯
    罪所用之物，業經其供承明確（見原審卷二第572頁），應
    依毒品危害防制條例第19條第1項規定，不問屬於犯罪行為
    人與否，沒收之。
四、被告所犯上開事實一之販毒所得合計2,000元，雖未扣案，
    既為被告實際取得之犯罪所得，爰依刑法第38條之1第1項前
    段、第3項規定宣告沒收，於全部或一部不能沒收或不宜執
    行沒收時，追徵其價額。
五、至附表二編號2所示之玻璃球吸食器及附表三所示之物，因
    無證據證明與本案犯罪事實具有關連性，本院尚無從於本案
    中加以沒收或沒收銷燬，附此敘明。
據上論斷，應依刑事訴訟法第369條第1項前段、第368條、第364
條、第299條第1項前段，毒品危害防制條例第4條第2項、第17條
第2項、第18條第1項前段、第19條第1項，刑法第11條、第59條
、第51條第5款、第38條第2項、第38條之1第1項前段、第3項，
判決如主文。
本案經檢察官唐仲慶提起公訴，檢察官董怡臻到庭執行職務。
中    華    民    國    109   年    3     月    19    日
                  刑事第二十三庭審判長法  官  李釱任
                                      法  官  連育群
                                      法  官  崔玲琦
以上正本證明與原本無異。
如不服本判決，應於收受送達後20日內向本院提出上訴書狀，其
未敘述上訴之理由者並得於提起上訴後20日內向本院補提理由書
（均須按他造當事人之人數附繕本）「切勿逕送上級法院」。
                                      書記官  李政庭
中    華    民    國    109   年    3     月    19    日

附錄：本案論罪科刑法條全文

毒品危害防制條例第4條
製造、運輸、販賣第一級毒品者，處死刑或無期徒刑；處無期徒
刑者，得併科新臺幣 2 千萬元以下罰金。
製造、運輸、販賣第二級毒品者，處無期徒刑或 7 年以上有期
徒刑，得併科新臺幣 1 千萬元以下罰金。
製造、運輸、販賣第三級毒品者，處 7 年以上有期徒刑，得併
科新臺幣 7 百萬元以下罰金。
製造、運輸、販賣第四級毒品者，處 5 年以上 12 年以下有期
徒刑，得併科新臺幣 3 百萬元以下罰金。
製造、運輸、販賣專供製造或施用毒品之器具者，處 1 年以上
7 年以下有期徒刑，得併科新臺幣 1 百萬元以下罰金。
前五項之未遂犯罰之。

附表一：
編號 犯罪事實 主文（主刑部分） 1 事實一 賴毅勳販賣第二級毒品，處有期徒刑叁年。 2 事實二 賴毅勳販賣第二級毒品，未遂，處有期徒刑壹年陸月。 

附表二：
編號 品名 備註 1 含甲基安非他命成分之白色結晶25包（各含包裝袋1只，總驗餘淨重44.9051公克，總純質淨重44.0857公克） 民航局107年7月4日航藥鑑字第0000000號、第00000000號毒品鑑定書，檢驗結果第1至3點（見偵字第14019號卷第169-172頁）。 2 含甲基安非他命成分之玻璃球吸食器1組（與本案無涉） 民航局107年6月15日航藥鑑字第0000000號毒品鑑定書（見偵字第14019號卷第153頁） 3 分裝袋4包  4 電子磅秤1個  5 IPHONE7手機1支（含門號0000000000號SIM卡1張）  

附表三：
編號 品名 1 IPHONE6S手機1支（無SIM卡） 2 分裝杓1支